【裁判字號】    99,訴,2778
【裁判日期】    991026
【裁判案由】    毒品危害防制條例
【裁判全文】
臺灣臺中地方法院刑事判決              99年度訴字第2778號
公  訴  人  臺灣臺中地方法院檢察署檢察官
被      告  甲○○
上列被告因違反毒品危害防制條例案件，經檢察官提起公訴（99
年度毒偵字第2937號），被告於準備程序中就被訴事實為有罪之
陳述，經告以簡式審判之旨，並聽取意見後，經本院合議庭裁定
由受命法官獨任行簡式審判程序，本院判決如下：
    主    文
甲○○施用第一級毒品，累犯，處有期徒刑捌月。
    犯罪事實
一、甲○○曾於民國97年間，因傷害案件，經本院以97年度易字
    第2479號判決處有期徒刑4月，如易科罰金，以新臺幣(下同
    )1,000元折算1日確定，於97年10月29日易科罰金執行完畢
    。嗣於98年間，因施用毒品案件，經本院裁定送觀察、勒戒
    後，認無繼續施用毒品之傾向，於98年8月13日釋放，並經
    臺灣臺中地方法院檢察署檢察官以98年度毒偵字第1073號為
    不起訴處分確定。詎仍不知警惕，基於施用第一級毒品之犯
    意，自上開觀察、勒戒執行完畢釋放後之5年內即99年6月10
    日晚間10時許，在其位於臺中市西屯區○○○○街9號住處
    ，以將第一級毒品海洛因加入香菸，再點火燃燒之方式，施
    用第一級毒品海洛因1次。嗣於99年6月11日下午4時許，因
    另涉販賣毒品案件，為警通知請求到案說明，經其同意採集
    尿液送驗，結果呈嗎啡及鴉片類陽性反應而查悉上情。
二、案經臺中市警察局移送臺灣臺中地方法院檢察署檢察官偵查
    起訴。
    理    由
一、查本件被告甲○○所犯，非死刑、無期徒刑、最輕本刑為3
    年以上有期徒刑之罪，或高等法院管轄第一審之案件，被告
    於準備程序中，就前揭被訴事實為有罪之陳述，經受命法官
    告以簡式審判程序之旨，並聽取被告與公訴人之意見後，本
    院認無不得或不宜改依簡式審判程序進行之處，爰依刑事訴
    訟法第273條之1第1項、第284條之1，經合議庭評議後，裁
    定本件由受命法官獨任進行簡式審判程序，是本件之證據調
    查，依刑事訴訟法第273條之2規定，不受同法第159條第1項
    、第161條之2、第161條之3、第163條之1及第164條至170條
    規定之限制，合先敘明。
二、上開犯罪事實，業據被告甲○○於本院準備程序及審理時坦
    承不諱，且被告於99年6月11日同意為警採集其尿液，經送
    驗結果，分別呈嗎啡及鴉片類陽性反應，有中山醫學大學附
    設醫院檢驗科藥物檢驗中心尿液檢驗報告、臺中市警察局刑
    警大隊偵五隊採集尿液鑑定同意書及該隊委託驗尿液代號與
    真實姓名對照表各1份在卷可證(參警卷第10至12頁)，又依
    文獻記載，施用海洛因後24小時內經由尿液排出之量可達使
    用劑量之80%，該種毒品於尿液中排出之最長時限，受施用
    劑量、施用方式、個人體質及代謝情況等因素影響，因個案
    而異，一般可檢出之最長時間為海洛因服用後2至4天；而施
    用甲基安非他命後24小時內，約有施用劑量之70%由尿中排
    出，該毒品於尿液中排出之最長時限，受施用劑量、施用方
    式、個人體質及代謝情況等因素影響，因個案而異，一般可
    檢出之最長時間為甲基安非他命1至5天等情，業經行政院衛
    生署管制藥品管理局90年5月4日管檢字第93902號函釋明確
    ，堪認被告上開自白確與事實相符，足以採信。本件事證明
    確，被告犯行洵堪認定。
三、按施用第一、二級毒品為犯罪行為，毒品危害防制條例第10
    條定有處罰明文。故施用第一、二級毒品者，依前揭規定本
    應科以刑罰。惟基於刑事政策，對合於一定條件之施用者，
    則依同條例第20條、第23條之規定，施以觀察、勒戒及強制
    戒治之保安處分。又毒品危害防制條例於92年7月9日修正公
    布，自93年1月9日施行，其中第20條、第23條將施用毒品之
    刑事處遇程序，區分為「初犯」及「5年內再犯」、「5年後
    再犯」。依其立法理由之說明：「初犯」，經觀察、勒戒或
    強制戒治後，應為不起訴處分或不付審理之裁定；經觀察、
    勒戒或強制戒治執行完畢釋放後，「5年內再犯」者，因其
    再犯率甚高，原實施之觀察、勒戒及強制戒治既已無法收其
    實效，爰依法追訴或裁定交付審理。至於經觀察、勒戒或強
    制戒治執行完畢釋放後，「5年後再犯」者，前所實施之觀
    察、勒戒或強制戒治已足以遮斷其施用毒品之毒癮，為期自
    新及協助其斷除毒癮，仍適用「初犯」規定，先經觀察、勒
    戒或強制戒治之程序。從而依修正後之規定，僅限於「初犯
    」及「5年後再犯」二種情形，始應先經觀察、勒戒或強制
    戒治程序。倘被告於5年內已再犯，經依法追訴處罰，縱其
    第3次（或第3次以上）再度施用毒品之時間，在初犯經觀察
    、勒戒或強制戒治執行完畢釋放5年以後，已不合於「5年後
    再犯」之規定，且因已於「5年內再犯」，顯見其再犯率甚
    高，原實施觀察、勒戒或強制戒治，已無法收其實效，即應
    依該條例第10條處罰。至於第3次（或第3次以上）施用毒品
    之時間，是否宜有期間限制？以多久為適宜？則分屬刑事政
    策、專門醫學之範圍，非審判機關所能決定，有待循立法途
    徑解決（最高法院97年度第5次刑事庭會議決議）。而查被
    告曾於98年間，因施用毒品案件，經本院裁定送觀察、勒戒
    後，認無繼續施用毒品之傾向，於98年8月13日釋放，並經
    臺灣臺中地方法院檢察署檢察官以98年度毒偵字第1073號為
    不起訴處分確定，有臺灣臺中地方法院檢察署刑案資料查註
    紀錄表、臺灣高等法院被告前案紀錄表各1份附卷足憑，是
    其於施用毒品案件經觀察勒戒執行完畢獲釋放後，再犯毒品
    危害防制條例第10條第1項之罪，揆諸上開最高法院決議意
    旨，本案仍應予以依法論科，合先敘明。
四、查海洛因係毒品危害防制條例第2條第2項第1款規定之第一
    級毒品，是被告所為係犯同條例第10條第1項之施用第一級
    毒品罪。被告施用第一級毒品前持有第一級毒品之低度行為
    ，應為施用之高度行為所吸收，不另論罪。被告甲○○曾於
    97年間，因傷害案件，經本院以97年度易字第2479號判決處
    有期徒刑4月，如易科罰金，以1,000元折算1日確定，於97
    年10月29日易科罰金執行完畢之事實，有如前述，其於有期
    徒刑執行完畢後5年內，再故意犯本件有期徒刑以上之罪，
    依刑法第47條第1項之規定，構成累犯，並應加重其刑。爰
    審酌被告前已有施用毒品前科，有上開刑案紀錄表可查，今
    再為施用，法治觀念之淡薄，然施用毒品究屬戕害自身健康
    之犯罪，被告施用毒品尚未造成他人明顯之危害，且於本院
    審理中已坦承犯行，犯後態度尚稱良好，並兼衡被告犯罪之
    動機、目的、手段、生活狀況及智識程度等一切情狀，量處
    如主文所示之刑，並定其應執行之刑，以示懲儆。
據上論斷，應依刑事訴訟法第273條之1第1項、第299條第1項前
段，毒品危害防制條例第10條第1項，刑法第11條前段、第47條
第1項，判決如主文。
本案經檢察官乙○○到庭執行職務。
中    華    民    國    99    年    10    月    26    日
                  刑事第四庭    法  官  李婉玉
以上正本證明與原本無異。
如不服本判決應於收受判決後10日內向本院提出上訴書狀，並應
敘述具體理由；其未敘述上訴理由者，應於上訴期間屆滿後20日
內向本院補提理由書（均須按他造當事人之人數附繕本）「切勿
逕送上級法院」。
                                書記官  林政佑
中    華    民    國    99    年    10    月    26    日
附錄論罪科刑法條
毒品危害防制條例第10條第1項
施用第一級毒品者，處 6 月以上 5 年以下有期徒刑。

司法院資訊處製作；財團法人民間司法改革基金會備份。
